【裁判字號】    89,訴,491
【裁判日期】    900319
【裁判案由】    搶奪等
【裁判全文】
臺灣雲林地方法院刑事判決                          八十九年度訴字第四九一號
    公  訴  人  臺灣雲林地方法院檢察署檢察官
    被      告  卯○○
                子○○
    右  一  人
    選任辯護人  葉榮棠
右列被告等因搶奪等案件，經檢察官提起公訴（八十九年度偵字第四八四二號、第五
一四０號），本院判決如左：
    主  文
卯○○連續竊盜，處有期徒刑陸月；又共同連續意圖為自己不法之所有，而搶奪他人
之動產，處有期徒刑貳年捌月。扣案鑰匙肆支均沒收。應執行有期徒刑年，扣案鑰
匙肆支均沒收。
子○○共同意圖為自己不法之所有，而搶奪他人之動產，處有期徒刑壹年陸月。
    事  實
一、卯○○於民國（下同）八十九年間因竊盜罪，經本院斗六簡易庭判處有期徒刑六
    月，緩刑三年確定，於上開竊盜案偵查期間猶不知悔改，基於意圖為自己不法所
    有之概括犯意：
    （一）先於八十九年十月十五日下午四時二十分許，利用位於雲林縣斗六市○○
          街七二號乙○○經營之百美理髮廳其門未上鎖且店內無人之機會，侵入上
          開理髮廳內（侵入住宅部分未經告訴）竊取乙○○所有之皮包一只，其內
          有機車行照一張、印章三枚、項鍊水晶墜子三個、金戒指之水晶墜子一只
          、白金戒指一只、項鍊墜子一只、水晶首飾一批及小客車鑰匙一把等物品
          ，得手後據為己有。
    （二）復於八十九年十月二十日凌晨三時許，在雲林縣斗六市鎮○路八四號前，
          見丁○○保管之車號ＡＳＶ－三三一號機車（價值約新台幣【下同】一萬
          五千元）停放於該處，即以自備之鑰匙予以發動竊取之，得手後作為代步
          之用。
    （三）又於八十九年十一月十四日凌晨二時許，在雲林縣斗南鎮○○路八一號前
          ，發現丑○○○保管之車號ＳＩ－０六七三號之小貨車（價值約五萬元）
          停於該處，即以自備之鑰匙予以發動竊取之，得手後作為代步之用。
二、卯○○另基於意圖為自己不法所有之共同或單獨搶奪財物之概括犯意：
    （一）於附表編號一所示時地，與子○○基於犯意之聯絡，由子○○騎乘機車搭
          載卯○○，未帶工具，趁戊○○不備之際，自後接近而由卯○○出手搶
          奪戊○○之財物，並將搶得財物據為其等所有。
    （二）於附表編號五所示時地，與某不詳姓名之男子基於犯意之聯絡，由該不詳
          姓名之男子騎乘機車搭載卯○○，未帶工具，趁己○○不備之際，自後
          接近而由卯○○出手搶奪己○○之財物，並將搶得財物據為其等所有。
    （三）於附表編號二、三、四、六、七、八所示時地，卯○○獨自一人騎乘機車
          ，未帶工具，以自如附表所示被害人庚○○等人身後疾駛而過之方式，
          趁庚○○等人不備之際，搶奪庚○○等人如附表所示之財物，並將搶得財
          物據為己有（以上犯罪人時地、被害人姓名、搶得財物均詳如附表所示）
          。
三、嗣於八十九年十一月十四日凌晨三時許，卯○○駕駛上開竊得之車號ＳＩ－０六
    七三號小貨車欲往斗六市時，在雲林縣斗六市○○路與自由路口為警查獲而循線
    查知上情，並扣得竊盜用鑰匙四支。
四、案經雲林縣警察局斗六分局報請臺灣雲林地方法院檢察署檢察官偵查起訴。
    理  由
一、右開事實，業據被告卯○○於警訊及偵審中皆坦白承認，核與被害人林淑玲、丑
    ○○○、丁○○、戊○○、庚○○、壬○○、癸○○、己○○、甲○○、寅○○
    於警訊或審理中之指述情節，均相吻合，並有贓物認領保管單、車號ＳＩ－０六
    七三號小貨車照片、卯○○對被害人林淑玲行竊之和解書等在卷可資佐證。雖被
    告卯○○於審理中另辯稱：他沒有於八十九年十一月六日晚上七時二十分許，在
    雲林縣斗六市○○路一四五號前，搶奪被害人辛○○所有財物云云，惟查，此部
    分犯行業據被告卯○○於警訊及偵查明白承認，而被害人辛○○於警訊及審理中
    ，皆明白指認確是被告卯○○搶奪其財物無誤，則被告卯○○於審理中翻異前詞
    ，顯係事後脫罪之詞，不能採信。而被告子○○對於附表編號一所示時地，其有
    騎乘機車後載被告卯○○，於接近被害人戊○○身旁時，由被告卯○○趁被害人
    戊○○不備之際搶奪其財物之事實，固所是認，惟矢口否認有何搶奪之犯行，辯
    稱：他並不知道卯○○要搶奪他人財物，是卯○○搶了戊○○皮包之後，他因一
    時驚嚇緊張，所以才加速逃逸云云。經查，被害人戊○○於審理中陳述：當時被
    告二人從她的後面接近，速度沒有很快，她沒有發覺被告二人已經接近，但被告
    等人搶了她的皮包後就加速從岔路逃逸等語，是依據被害人戊○○所言，被告二
    人於客觀上確有共同搶奪他人財物之情形無疑；再被告卯○○於警訊中亦供稱：
    他與子○○及某不詳姓名之人共同行搶都是由他提議的，所搶得財物他分得大部
    分，其餘才由共犯分得等語，則由上開客觀上被告二人有共同搶奪之事實，及被
    告卯○○於警訊中供述其與被告子○○提議如何行搶及如何分贓等情，堪認被告
    二人確就搶奪被害人戊○○該次犯行有犯意之聯絡及行為之分擔；又搶奪被害人
    戊○○當次犯行係在清晨七時許發生，則於清晨之時被告子○○無何原因卻搭載
    被告卯○○於路上閒逛，而不知被告卯○○將要搶奪他人財物，如何能令人置信
    ，更何況被告子○○於行搶後確有加速逃逸之情事，而事後亦不見其有何出面檢
    舉被告卯○○行搶以證明其未涉有本案犯行之舉動，如謂其未參與搶奪之犯行，
    實難以相信，是被告子○○上開所辯，要屬事後卸責之詞，不足採信，雖被告卯
    ○○於審理中另供陳：子○○不知道他要行搶云云，既與被告卯○○於警訊中所
    供不同，顯係事後迴護被告子○○之詞，亦不足採信。另被告卯○○就搶得財物
    之供述或與被害人等之陳述有所出入，惟被害人等就自己被搶之財物應知之甚詳
    ，又被搶之財物皆為證件、印章及小額金錢等物，亦無誣陷被告等人之必要，且
    被告卯○○前後搶奪多達八次，亦無法令其明確供述搶得之物，是就搶得財物之
    認定應以被害人等之陳述為依據。至證人己○○於審理中雖指證被告子○○確與
    被告卯○○共同搶奪其財物云云，惟查，被害人己○○於警訊第一次指認時，曾
    有誤指案外人賴俊印及陳志豪為本案犯罪人之情形，有警訊筆錄可按，則於搶奪
    案件之發生均是短暫時間內完成，被害人對行搶之人之指認皆憑記憶而為，其描
    述本就存有相當不可靠之因素，再加上被害人己○○於警訊中既曾有誤指犯罪人
    之情形，則其於審理中之指述是否與事實相符，非無疑義，另據被告卯○○於警
    訊中陳述：其於八十九年十月二十日上午七時許，由子○○騎乘機車，他則乘坐
    後座下手行搶，另於同年十月二十九日上午六時許，他夥同一名剛認識姓名不詳
    的朋友，由該姓名不詳之人騎乘機車，他坐後座下手行搶等語，則被告卯○○既
    坦承於八十九年十月二十日上午七時許，與被告子○○共同行搶，衡情，當無另
    就八十九年十月二十九日之犯行而為迴護被告子○○之辯稱之必要，是就被告卯
    ○○所供，亦可認定被告子○○應無參與八十九年十月二十九日之搶奪犯行，況
    被告子○○於八十九年十月二十九日上午六時許，其人確在其家中未曾出去等情
    ，亦經證人丙○○於審理中結證屬實，益徵被告子○○當時確無與被告卯○○共
    同搶奪之犯行，被害人己○○此部分之指述，與前開本院認定之事實不符，不得
    作為被告子○○有與被告卯○○共同搶奪被害人己○○犯行之依據，併此敘明。
    本件事證已明，被告二人之犯行均堪認定，應依法應科。
二、核被告卯○○就犯罪事實欄一所為，係犯刑法第三百二十條第一項竊盜罪，就犯
    罪事實欄二所為，係犯同法第三百二十五條第一項之搶奪罪；被告子○○所為，
    係犯刑法第三百二十五條第一項之搶奪罪。被告卯○○與被告子○○對於搶奪被
    害人戊○○部分，及被告卯○○與某不詳姓名之男子對於搶奪己○○部分，均有
    犯意聯絡及行為分擔，皆為共同正犯。被告卯○○先後三次竊盜及八次搶奪犯行
    ，犯罪時間緊接、所犯分別為犯罪構成要件相同之罪名，顯係基於概括犯意反覆
    為之，為連續犯，應依刑法第五十六條之規定，各論以一罪，並加重其刑。又被
    告卯○○所犯竊盜及搶奪二罪，犯意各別，罪名有異，應予分論併罰。爰審酌被
    告二人年輕力壯，不思正途，騎乘機車公然對婦女行搶，危害社會治安甚鉅，而
    被告卯○○多次搶奪，惡性甚大，被告卯○○犯後坦承犯罪，被告子○○犯後否
    認犯罪，及其等之素行、犯罪動機、目的、手段及侵害之財物價值等一切情狀，
    各量處如主文所示之刑，被告卯○○部分並定其應執行之刑。扣案之鑰匙四支，
    為被告卯○○所有且供竊盜之用，業據被告卯○○供明在卷，應依刑法第三十八
    條第一項第二款宣告沒收。
據上論斷，應依刑事訴訟法第二百九十九條第一項前段，刑法第二十八條、第五十六
條、第三百二十條第一項、第三百二十五條第一項、第五十一條第五款、第三十八條
第一項第二款，判決如主文。
本案經檢察官林良蓉到庭執行職務
中      華      民      國      九十      年      三      月    十九    日
                                              臺灣雲林地方法院刑事第一庭
                                                  法  官  劉  為  丕
右正本證明與原本無異。
如不服本判決，應於判決送達後十日內向本院提出上訴狀( 應附繕本 )。
                                                  書記官  蕭  應  欽
中      華      民      國      九十      年      三      月    十九    日
刑法第三百二十條第一項
意圖為自己或第三人不法之所有，而竊取他人之動產者，為竊盜罪，處五年以下有期
徒刑、拘役或五百元以下罰金。
刑法第三百二十五條第一項
  意圖為自己或第三人不法之所有，而搶奪他人之動產者，處六月以上五年以下有期
  徒刑。
附表
┌──┬───┬────────┬─────────┬───┬──────
│編號│犯罪人│犯罪時間（民國）│犯罪地點          │被害人│搶得財物
├──┼───┼────────┼─────────┼───┼──────
│一  │卯○○│八十九年十月二十│雲林縣斗六市鎮○路│戊○○│黑包皮包一只
│    │子○○│日上午七時許    │與中堅東路口      │      │內有游泳衣褲
│    │      │                │                  │      │，游泳入場證
│    │      │                │                  │      │，現金二百元
└──┴───┴────────┴─────────┴───┴──────
┌──┬───┬────────┬─────────┬───┬──────
│二  │卯○○│八十九年十月二十│雲林縣斗六市○○路│庚○○│皮包一只內有
│    │      │三日上午六時十分│與大同路口        │      │印章二枚，健
│    │      │                │                  │      │保卡、身分證
│    │      │                │                  │      │、行車執照、
│    │      │                │                  │      │保險證各一張
│    │      │                │                  │      │，扇子三支，
│    │      │                │                  │      │雨傘一支，帽
│    │      │                │                  │      │子一頂，現金
│    │      │                │                  │      │二千五百元。
├──┼───┼────────┼─────────┼───┼──────
│三  │卯○○│八十九年十月二十│雲林縣斗南鎮○○路│張琬瑩│皮包一只，內
│    │      │四日上午六時四十│富林早餐店前      │      │有身分證一張
│    │      │五分許          │                  │      │，健保卡三張
│    │      │                │                  │      │，金融卡四張
│    │      │                │                  │      │，行動電話卡
│    │      │                │                  │      │一張，存摺二
│    │      │                │                  │      │本，現金一千
│    │      │                │                  │      │餘元
└──┴───┴────────┴─────────┴───┴──────
┌──┬───┬────────┬─────────┬───┬──────
│四  │卯○○│八十九年十月二十│雲林縣斗六市○○路│癸○○│皮包一只，內
│    │      │六日晚上十一時五│與成功路口        │      │有提款卡、信
│    │      │十分許          │                  │      │用卡各三張，
│    │      │                │                  │      │身分證一張，
│    │      │                │                  │      │現金一萬二千
│    │      │                │                  │      │元
├──┼───┼────────┼─────────┼───┼──────
│五  │卯○○│八十九年十月二十│雲林縣斗六市○○路│己○○│皮包一只，內
│    │一名年│九日上午六時許  │一五一號前        │      │有行動電話一
│    │籍姓名│                │                  │      │支，現金二百
│    │不詳之│                │                  │      │元
│    │人    │                │                  │      │
├──┼───┼────────┼─────────┼───┼──────
│六  │卯○○│八十九年十月三十│雲林縣斗六市○○路│甲○○│皮包一只，內
│    │  │一日上午十時許  │二五二號前        │      │有身分證、健
│    │      │                │                  │      │保卡、重大傷
│    │      │                │                  │      │病卡各一張，
│    │      │                │                  │      │現金二千四百
└──┴───┴────────┴─────────┴───┴──────
┌──┬───┬────────┬─────────┬───┬──────
│    │      │                │                  │      │元
├──┼───┼────────┼─────────┼───┼──────
│七  │卯○○│八十九年十一月六│雲林縣斗六市○○路│辛○○│皮夾一只，內
│    │      │日晚上七時二十分│一四五號          │      │有身分證、提
│    │      │許              │                  │      │款卡、駕照、
│    │      │                │                  │      │學生證各一張
│    │      │                │                  │      │，現金一千五
│    │      │                │    │      │百元
├──┼───┼────────┼─────────┼───┼──────
│八  │卯○○│八十九年十一月九│雲林縣斗六市○○路│寅○○│皮包一只，內
│    │      │日上午六時十五分│                  │      │有健保卡三張
│    │      │許              │                  │      │，印章一枚，
│    │      │                │                  │      │殘障手冊、身
│    │      │                │                  │      │分證各一張，
│    │      │                │                  │      │現金五千元
└──┴───┴────────┴─────────┴───┴──────


司法院資訊處製作；財團法人民間司法改革基金會備份。
